臺灣士林地方法院行政訴訟判決　
111年度交字第234號
原      告  梁智超  
被      告  臺北市交通事件裁決所
代  表  人  蘇福智  
訴訟代理人  吳維中  
上列當事人間交通裁決事件，原告不服被告民國111年7月13日北
市裁催字第22-AFU853852號裁決，提起行政訴訟，本院判決如下
：
    主  文
原告之訴駁回。
訴訟費用新臺幣參佰元由原告負擔。
    事實及理由
一、程序事項：本件係因原告不服被告民國111年7月13日北市裁
    催字第22-AFU853852號違反道路交通管理事件裁決書（下稱
    稱原處分），裁處罰鍰新臺幣（下同）2萬600元，吊扣駕駛
    執照6個月，經核屬行政訴訟法第237條之1第1項第1 款規定
    之交通裁決事件，爰依同法第237條之7規定，不經言詞辯論
    ，逕為判決。
二、爭訟概要：原告駕駛其所有車牌號碼000-0000號自小客車（
    下稱系爭車輛）於111年5月5日18時46分許，在臺北市南港
    區向陽路處，因「在多車道左轉彎不先駛入內側車道」、「
    違反處罰條例之行為，拒絕停車接受稽查而逃逸」之違規事
    實，經臺北市政府警察局南港分局（下稱舉發機關）交通分
    隊員警製單舉發，有北市警交大字第AFU853852號舉發違反
    道路交通管理事件通知單可稽（下稱系爭舉發通知單，見本
    院卷第41頁），嗣經被告以原告有前揭違規事實，而依道路
    交通管理處罰條例第48第1項、第60條第1項規定，以原處分
    對原告為裁罰，原告於111年7月19日提起本件行政訴訟。
三、原告主張：
　　伊當晚左轉遭員警攔下，伊有停下來並跟員警說話，員警告
    知伊左轉應該到最內側，還講了一些話，然後就叫伊離開，
    伊以為交通繁忙所以員警放過伊，才會造成伊直接開走，直
    到收到罰單後申訴，經書面回覆才知是另一回事。依舉發機
    關回文第3 頁，舉發機關亦表明伊有停車且跟警察講話，如
    果有喝酒警察一開始一定叫伊吹氣，就不是跟伊說左轉違規
    ，若拒停檢查逃走，伊一開始就不會停車，還會加速逃逸，
    且若欲逃走亦不會慢慢開，2萬元是伊一個月的薪水，裁罰
    過重等語。並聲明：原處分撤銷。
四、被告答辯：
　㈠卷查本案舉發機關函復表示，經查000-0000號自小客車（即
    系爭車輛）於111 年5月5日18時46分許，行經臺北市南港區
    向陽路與重陽路口，未依規定在多車道左轉彎未先駛入內側
    車道，經員警當場目睹以指揮棒示意該車停車，並予攔停受
    檢，惟系爭車輛駕駛人，將該車暫停後由員警向駕駛人說明
    違規情形並請駕駛人駛至前方消防栓處停放，惟駕駛人向前
    行駛後逕自駛離，過程中員警並未提及駕駛人可離去，員警
    即依所見違規事實，並查對車輛顏色、車號無訛後，依法逕
    行舉發「在多車道左轉彎（迴轉），不先駛入內側車道」、
    「違反處罰條例之行為，拒絕停車接受稽查而逃逸」等兩案
    。經詢據員警稽查過程暨檢視相關影像所示，系爭車輛行駛
    於臺北市南港區向陽路直行車道，並未變換至內側左轉車道
    ，即向左行駛重陽路，執勤員警遂於案址攔停，車輛駕駛人
    雖於第一時間有依員警指示停車，惟攔停地點因有礙車流，
    員警遂再指示其：「請行駛至前方消防栓處停放」，車輛駕
    駛人即逕自駛離，並未接受稽查，違規行為屬實，員警依法
    舉發並無違誤。
　㈡經檢視採證光碟，影片一開始可見一列車輛由向陽路左轉重
    陽路，員警在重陽路口，見系爭車輛於系爭路口中間處欲左
    轉重陽路，影片時間18：46：23～18：46：26 系爭車輛出現
    畫面中開始左轉，影片時間18：46：27～18：46：31員警揮
    動指揮棒攔查系爭車輛，並示意車輛靠邊停車，影片時間18
    ：46：33～18：46：46系爭車輛停放，員警向前與駕駛說明
    違規情形並請駕駛人駛至前方消防栓處停放，影片時間18：
    46：47～18：46：52，系爭車輛駕駛向前行駛，影片時間18
    ：46：52～18：47：07 系爭車輛，經過消防栓未停放向前逕
    自駛離。
　㈢本案原告雖於起訴狀中陳述「本人是有停車，有跟警察講話
    」一節，經檢視員警密錄器畫面，原告雖於員警攔查時有先
    靠邊停車並下車，惟從採證光碟影片時間18：46：33～18：4
    6：46系爭車輛停放，員警向前與駕駛說明違規情形並請駕
    駛人駛至前方消防栓處停放，當時原告搖下車窗，員警近距
    離站立於駕駛座旁邊，員警的指示極為明確，且原告並未有
    「停放於前方消防栓接受稽查」之情形，便逕自駕駛系爭車
    輛加速駛離現場，明顯違反道路交通管理處罰條例第60條第
    1項之規定，此有舉發機關提供之員警密錄器在卷可稽。復
    查員警稽查違反道路交通安全規則之各種違規行為，本有不
    同之執行方法，執勤員警本其維護交通秩序，安全職責所為
    之舉發，自應受到合法、正確之推定，且警員執行公務時，
    本身即受有行政懲處責任之監督，況本案尚有採證光碟在卷
    可稽。另按道路交通管理處罰條例第60條第1項之處罰要件
    ，非僅著重於「逃逸」之行為，尚需合致其前提要件即「經
    交通勤務警察或依法令執行交通稽查任務人員制止時」或「
    拒絕停車接受稽查」之要件，方得成立本條之處罰規定，考
    其立法理由，係為有效遏阻違規被稽查取締者，不聽從執法
    者之制止而逃逸之行為。爰此，原告之違規行為屬實，被告
    實難以前開情詞撤銷原處分等語。並聲明：原告之訴駁回。
五、本院之判斷：
　㈠按「汽車駕駛人轉彎或變換車道時，有下列情形之一者，處
    新臺幣六百元以上一千八百元以下罰鍰：四、在多車道右轉
    彎，不先駛入外側車道，或多車道左轉彎，不先駛入內側車
    道。」、「汽車駕駛人，駕駛汽車有違反本條例之行為，經
    交通勤務警察或依法令執行交通稽查任務人員制止時，不聽
    制止或拒絕停車接受稽查而逃逸者，除按各該條規定處罰外
    ，處新臺幣一萬元以上三萬元以下罰鍰，並吊扣其駕駛執照
    六個月；汽車駕駛人於五年內違反本項規定二次以上者，處
    新臺幣三萬元罰鍰，並吊扣其駕駛執照一年。」、「汽車駕
    駛人有下列各款所列條款之一者，除依原條款處罰鍰外，並
    予記點：一、有第33條第1項、第2項、第38條第1項、第40
    條、第45條、第47條第1款至第3款、第48條、第49條或第60
    條第1項、第2項第1款、第2款情形之一者，各記違規點數1
    點」，道路交通管理處罰條例第48條第1項第4款、第60條第
    1項、63條第1項第1 款定有明文。次按「駕駛人駕駛車輛、
    大眾捷運系統車輛或行人在道路上，應遵守道路交通標誌、
    標線、號誌之指示、警告、禁制規定，並服從執行交通勤務
    之警察或依法令執行指揮交通及交通稽查任務人員之指揮。
    」、「汽車駕駛人之行為有下列情形之一，當場不能或不宜
    攔截製單舉發者，得逕行舉發：…四、不服指揮稽查而逃逸
    ，或聞消防車、救護車、警備車、工程救險車、毒性化學物
    質災害事故應變車之警號不立即避讓。…」，道路交通管理
    處罰條例條例第4條第2項、第7條之2第1項第4款分別定有明
    文。另按「汽車行駛至交岔路口，其行進、轉彎，應依下列
    規定：左轉彎時，應距交岔路口三十公尺前顯示方向燈或手
    勢，換入內側車道或左轉車道，行至交岔路口中心處左轉，
    並不得占用來車道搶先左轉。」道路交通安全規則第102條
    第1項第5款亦有明文。
　㈡依道路交通管理處罰條例第92條第4 項規定：「本條例之罰
    鍰基準、舉發或輕微違規勸導、罰鍰繳納、向處罰機關陳述
    意見或裁決之處理程序、分期繳納之申請條件、分期期數、
    不依限期繳納之處理、分期處理規定及繳納機構等事項之處
    理細則，由交通部會同內政部定之。」交通部會同內政部依
    上開授權而訂定發布之違反道路交通管理事件統一裁罰基準
    及處理細則第2條第1項、第2項規定：「（第1項）處理違反
    道路交通管理事件之程序及統一裁罰基準依本細則之規定辦
    理。（第2 項）前項統一裁罰基準，如附件違反道路交通管
    理事件統一裁罰基準表。」依原告行為時之裁罰基準表，「
    在多車道右轉彎，不先駛入外側車道，或多車道左轉彎，不
    先駛入內側車道」、「汽車駕駛人，駕駛汽車有違反本條例
    之行為，經交通勤務警察或依法令執行交通稽查任務人員制
    止時，不聽制止或拒絕停車接受稽查而逃逸」，按違規車種
    類別或違規情節，分別依「期限內」、「逾越應到案期限30
    日內」、「逾越應到案期限30日以上60日以內」、「逾越應
    到案期限60日以上」繳納或到案聽候裁決、逕行裁決處罰者
    ，而規定其裁罰基準。上開處理細則及裁罰基準表均屬授權
    命令，其立法目的及功能，乃為防止處罰機關枉縱或偏頗，
    用以維持裁罰之統一性與全國因違反道路交通管理事件受處
    罰民眾之公平，不因裁決人員不同，而生偏頗，寓有避免各
    裁罰機關於相同事件恣意為不同裁罰，於憲法上保障人民財
    產權之意旨並無牴觸，亦無違反法律保留原則。又此裁罰基
    準表，除情節特別嚴重者外，已就有關到案聽候裁決之時間
    ，其可能衍生危害交通安全之輕重不同，區分期限內或逾越
    應到案期限不同期間，繳納罰鍰或到案聽候裁決、逕行裁決
    處罰者等不同情形，分別訂定不同之裁罰標準，其作為原則
    性或一般性之裁量基準，核與母法規範目的尚無牴觸，亦未
    逾越授權範圍，是被告自得依此裁罰基準而為裁罰。
　㈢經本院當庭勘驗影片，其結果為：影片上顯示「2022/05/05 
    18：46：15」，於時間18：46：15，畫面中為向陽路與重陽
    路口，路口處設有行車燈光管制號誌及「←向陽路→」標誌，
    員警站立於重陽路側人行道與車道間之位置並面向路口處為
    錄影。於18：46：16～18：46：21，可見向陽路上行駛之車
    輛形成車流，陸續沿向陽路內側車道於路口處左轉駛入重陽
    路。於時間18：46：22～18：46：23，可見一台白色車輛（
    即系爭車輛）由車流方向之右側約為中間車道處，駛入路口
    並左轉重陽路。於時間18：46：24～18：46：26，員警移動
    至重陽路車道中央，系爭車輛準備進入重陽路，可見系爭車
    輛明顯位於左轉車流之右側（即靠畫面左側），於時間18：
    46：27～18：46：32，員警使用指揮棒示意系爭車輛靠路旁
    停下，系爭車輛車牌號碼000-0000清晰可見。18：46：33～1
    8：46：34，系爭車輛駛至員警身旁，且將車窗降下。於時
    間18：46：35～18：46：46，待系爭車輛車窗完全降下，員
    警告知原告：「不好意思，幫我停在消防栓那邊，你要轉彎
    時要先駛入內側車道，你不能從中間車道左轉彎，你這樣子
    是違規的」。原告：「不好意思」。員警：「對阿，不好意
    思，停在消防栓那邊」。於時間18：46：47～18：46：56，
    員警轉身朝前方重陽路之消防栓走去，並同時操作行動裝置
    ，系爭車輛向前行駛，彼時重陽路上有其他機車行駛並形成
    車流，系爭車輛匯入機車車流後即駛離，未於消防栓處停下
    。18：46：57～18：47：15，員警見系爭車輛直接駛離，自
    語：「ANK不服取締開單，直接離開駛離，請他在消防栓前
    。」。影片結束。前開影片拍攝影像連續一致，場景、光彩
    、色澤均屬常態自然呈現，而無任何不協調一致之處。
　㈣依前揭勘驗結果及本院依職權調閱Google Map街景圖，向陽
    路北往南向近重陽路口處係為4線車道之路段，最內側車道
    車道為左轉車道、中間二車道為直行車道、最外側車道為右
    轉車道，原告於111年5月5日18時46分許，駕駛系爭車輛由
    沿向陽路行駛，待行駛至向陽路與重陽路路口時，由中間車
    道駛入路口並左轉進入銜接之重陽路，且彼時並無其他無法
    遵守道路標線行駛或無法駛入內側車道左轉之情事，是足認
    原告於前揭時、地，駕駛系爭車輛確有「在多車道左轉彎，
    不先駛入內側車道」之違規行為，應堪認定。又於向陽路與
    重陽路口值勤之員警見原告前揭違規行為後，隨即走向重陽
    路車道中，並揮動指揮棒示意原告停車受檢，待原告搖下車
    窗後，員警告知原告前揭違規事實，並稱「不好意思，幫我
    停在消防栓那邊」，且原告亦回應「不好意思」，足證彼時
    原告已理解員警要求其在重陽路前方消防栓處停下受檢，原
    告即應將系爭車輛停放於員警指定地點並配合員警稽查，惟
    原告未將系爭車輛停於消防栓旁待員警稽查，即逕行駕車離
    去，且彼時原告應無不能發現員警示意其停車受檢之情事，
    是足認原告駕駛系爭車輛於前揭時、地亦有「違反處罰條例
    之行為，拒絕停車接受稽查而逃逸」之違規行為，洵堪認定
    。
　㈤原告主張伊有停車，員警講話後叫伊離開，伊若欲拒停一開
    始就不會停車，而是會加速逃逸云云。惟依前揭勘驗結果所
    示，員警以指揮棒示意系爭車輛停下，嗣原告將系爭車輛駕
    駛座車窗放下，員警告知原告「不好意思，幫我停在消防栓
    那邊，你要轉彎時時要先駛入內側車道，你不能從中間車道
    左轉彎，你這樣子是違規的」，且獲原告回應：「不好意思
    」後，員警第二次告知：「對阿，不好意思，幫我停在消防
    栓那邊」，綜觀原告與員警對話過程，員警均未提及原告可
    以離開現場之言語，亦明確告知原告將系爭車輛停放於消防
    栓處，而獲得原告回應，又員警攔停系爭車輛地點之重陽路
    前方即可清楚看見消防栓，是員警要求原告將系爭車輛停放
    於消防栓處，並未有何難以理解之處，彼時亦無其他影響原
    告遵守員警指示將系爭車輛停於消防栓接受稽查之情事，爰
    依一般經驗判斷，足認原告已知悉員警指示停車接受稽查，
    是依前揭道路交通管理處罰條例第4條第2項規定，駕駛人在
    未經警員示意或取得同意可得離去之前，即應等待接受警員
    稽查，惟原告卻逕自駕駛系爭車輛離去，其主觀上應有「不
    服稽查而逃逸」之故意。是以，原告前揭主張，無足採信。
六、綜上所述，原告於前揭時、地，確有「在多車道左轉彎不先
    駛入內側車道」、「違反處罰條例之行為，拒絕停車接受稽
    查而逃逸」之違規事實，被告以原處分裁罰，核無違誤，原
    告訴請撤銷原處分，為無理由，應予駁回。
七、本件第一審裁判費為300元，應由原告負擔，爰確定第一審
    訴訟費用額如主文第2項所示。
中　　華　　民　　國　　111 　年　　10　　月　　4 　　日
　　　　　　　　　行政訴訟庭　法　官　徐文瑞
上為正本係照原本作成。
如不服本判決，應於判決送達後20日內，向本院提出上訴狀並表
明上訴理由（原判決所違背之法令及其具體內容或依訴訟資料可
認為原判決有違背法令之具體事實），其未載明上訴理由者，應
於提出上訴後 20 日內向本院補提理由書（上訴狀及上訴理由書
均須按他造人數附繕本，如未按期補提上訴理由書，則逕予駁回
上訴），並應繳納上訴裁判費新臺幣 750 元。
中　　華　　民　　國　　111 　年　　10　　月　　 4　　日
　　　　　　　　　　　　　　　書記官　朱亮彰